臺灣新竹地方法院刑事裁定　100年度聲字第404號
被　　　告　王綏奮
聲請人即
選任辯護人　吳國源律師
上列聲請人因被告違反毒品危害防制條例案件，聲請具保停止羈
押，本院裁定如下：
    主  文
聲請駁回。
    理  由
一、聲請意旨略以：按依大法官釋字第653 號解釋理由書謂：「
    羈押係拘束刑事被告身體自由，並將其收押於一定處所之強
    制處分，此一保全程序旨在確保訴訟程序順利進行，使國家
    刑罰權得以實現。羈押刑事被告，限制其人身自由，將使其
    與家庭、社會及職業生活隔離，非特予其心理上造成嚴重打
    擊，對其名譽、信用等人格權之影響亦甚重大，係干預人身
    自由最大之強制處分，自僅能以之為保全程序之最後手段，
    允宜慎重從事，其非確已具備法定要件且認有必要者，當不
    可率然為之（本院釋字第392 號解釋參照）。…」。又最高
    法院刑事判決98年度台抗字第691 號裁判要旨：「羈押之目
    的，除在於確保刑事偵查、審判程序之完成外，另亦有刑事
    執行保全之目的。以犯重罪作為羈押原因，其目的在確保刑
    罰之執行，兼具安撫社會大眾情緒之用。被告於犯刑事訴訟
    法第一百零一條第一項第三款規定之罪，即使並未具備同條
    項第一款及第二款規定之原因，如有必要，固亦得羈押。然
    若單以本款而別無其他羈押原因，即羈押被告，恐有違法治
    國刑事程序之無罪推定原則。司法院釋字第六六五號解釋：
    「刑事訴訟法第一百零一條第一項第三款規定，於被告犯該
    第三款規定之罪，犯罪嫌疑重大，且有相當理由認為逃亡、
    湮滅、偽造、變造證據或勾串共犯或證人之虞，非予羈押，
    顯難進行追訴、審判或執行者，得予羈押」等旨，係將該第
    三款以犯重罪作為羈押原因之規定，限縮在併存有逃亡或滅
    證之虞等羈押原因時，始得施予羈押；但亦同時肯認此等羈
    押原因之成立要件，並不必達到如第一款、第二款規定之須
    有「客觀事實」足認為有逃亡或滅證之虞的要求，而以具有
    「相當理由」為已足。所謂之「相當理由」，係指重罪羈押
    之發動，被告如何併存有逃亡或滅證之虞，於判斷具體個案
    之情況，應有「合理之依據」，不得出以揣測；與第一、二
    款之所定，僅止程度判斷上之差異（說服法院之程度），並
    非本質有何不同，而在整體評價上，針對所有不利於被告之
    情狀，舉凡得以任何方式之調查，本乎刑事科學之經驗為綜
    合判斷，而足以使具有一般社會通念之人多數認為具有相當
    高蓋然性之可信度者即可。其門檻固毋須達於足認確已存在
    之程度，但仍應高於「合理之懷疑」。倘該等情狀事實已被
    評價為達到第一款或第二款羈押原因之門檻，除已滿足第三
    款重罪羈押之限縮條件，並為羈押原因之競合。風聞傳說固
    無足論；傳聞證據或傳聞供述，被告之品格證據與其所有之
    個人關係，其來有自之情資線報，甚至經查證有其可靠性之
    匿名檢舉以及其他可得之訊息資料，則均可供為判斷審酌是
    否具有相當理由之依據。」。被告王綏奮對犯罪行為坦承，
    僅係就行為所涉法律效果有爭執，參以本案審理程序業已終
    結，被告王綏奮之證詞並無任何改變、且與同案被告所證相
    符，亦可證實被告無勾串或湮滅證據之虞。再本院前認被告
    所涉乃重典，故認其主觀上仍有逃亡之虞，而裁定延長羈押
    。然誠如上開實務見解，被告如何併存有逃亡或湮滅證據之
    虞，於判斷具體個案之情況，應有合理之依據。參以被告馬
    來西亞母親知悉子犯罪，而不克前往來台探視被告，被告縱
    有千萬不是，亦不願隔鐵窗與母相會，而造成訴訟外之極度
    悲傷，實乃間接對勇於承認犯錯之人加重懲罰。故請審酌被
    告王綏奮是否仍有羈押之必要性，准予具保停止羈押等語。
二、本件被告王綏奮因違反毒品危害防制條例案件，前經本院訊
    問後，被告王綏奮就起訴書犯罪事實一部分與共同被告劉柏
    陞，及共犯吳長松、郭榮華、鄭宏鏞共同涉犯製造第三級毒
    品部分坦承不諱；與共同被告賀彪章、劉柏陞就起訴事實二
    部分共同涉犯販賣、運輸第三級毒品罪行部分，就運輸第三
    級毒品犯行部分坦承不諱，並有監聽譯文、證人證述、第三
    級毒品一粒眠扣案可稽，其犯罪嫌疑重大，且所犯製造、販
    賣、運輸第三級毒品罪係最輕本刑為5 年以上有期徒刑之罪
    ，被告於此重責下，堪信其主觀上仍具一定程度之逃亡動機
    ，而有逃亡之虞，非予羈押，顯難進行審判，而有羈押之必
    要，依刑事訴訟法第101 條第1 項第1 款、第3 款之規定，
    於民國99年10月15日執行羈押在案。而本院於羈押屆期前，
    訊問被告後，認羈押原因仍然存在，復於100 年1 月15日、
    100 年3 月15日延長羈押2 月。再因本案前經辯論終結，本
    院已定期於100 年5 月30日宣判，為確保將來刑之執行，亦
    認有繼續羈押之必要，而自100 年5 月15日起延長羈押2 月
    。雖被告辯護人具狀上情，惟本院另行審酌被告王綏奮與共
    同被告劉柏陞於共犯鄭宏鏞為警於98年5 月7 日查獲後，同
    日即共同潛逃至大陸地區躲避，有被告2 人法務部- 入出境
    資訊連結作業（99聲搜字第10號偵查卷第38 -39頁）在卷可
    憑，足見被告王綏奮在面臨所犯最輕本刑5 年以上有期徒刑
    之罪情形下，仍有逃亡之虞，被告羈押之前項情形依然存在
    ，不能因具保而使之消滅。從而，聲請人聲請具保停止羈押
    之處分，自難准許，應予駁回，特此裁定。
三、依刑事訴訟法第220條，裁定如主文。
中    華    民    國   100    年    5     月    9     日
                  刑事第四庭    審判長法  官   黃美文
                                      法  官   張詠晶
                                      法  官   邱玉汝
以上正本證明與原本無異。
如不服本裁定，應於送達後5日內向本院提出抗告狀。
中    華    民    國   100    年    5     月    9     日
                                      書記官   田宜芳